臺灣高雄地方法院民事判決　　　　　　　93年度小上字第92號
上　訴　人　甲○○
訴訟代理人　紀錦隆律師
　　　　　　郭寶蓮律師
被 上訴 人　仁愛新城乙基地管理委員會
　　　　　　　　　　　號11樓
法定代理人　乙○○
　　　　　　　　　　　號B1
訴訟代理人　黃金龍律師
當事人間請求給付管理費事件，上訴人對於民國93年9 月20日本
院93年度鳳小字第1549號第一審判決提起上訴，本院於民國94年
5 月5 日言詞辯論終結，判決如下：
    主  文
上訴駁回。
第二審訴訟費用新台幣壹仟伍佰元由上訴人負擔。
    事實及理由
一、被上訴人起訴主張：上訴人係台北市○○○路○ 段14巷2 弄
    1 號1 樓房屋之所有人，亦屬被上訴人之區分所有權人，依
    民國88年2 月7 日區分所有權人會議（下稱系爭會議）之決
    議，該屋每季應繳納新台幣（下同）9,000 元。惟上訴人自
    91年1 月起至92年12月止每季均僅繳交4,500 元，不足4,50
    0 元，累計7 季共積欠管理費31,500元；另其自93年1 月至
    同年6 月止，均未繳交管理費，累計2 季尚積欠18,000元，
    經多次催繳均未置理，爰依公寓大廈管理條例第21條之規定
    ，請求被告給付49,500元及自起訴狀繕本送達之翌日起至清
    償日止，按週年利率5%計算之利息。被上訴人係依據區分所
    有權人會議決議執行，而該決議屬自治事項，不得以權利濫
    用為由否決，原審判令上訴人如數給付並無違誤，故於本院
    聲明：上訴駁回等語。
二、上訴意旨略以：伊房屋位處1 樓，極少機會如同其他大樓住
    戶有使用樓層電梯、管理室、警衛等共用設施，因此一般公
    寓大廈對於1 樓營業用住戶之管理費往往減半收取，以符公
    平誠信。惟系爭會議僅以伊房屋供「營業使用」為由，即透
    過區分所有權人決議對伊加倍收取管理費，實有違反法令及
    權利濫用之嫌，且違反誠信原則應屬無效，原審未詳為推求
    ，即遽為不利於伊之判決，實有違誤，為此乃提起本件上訴
    ，聲明請求廢棄原審判決，並駁回被上訴人原審之訴等語。
三、兩造對於上訴人係被上訴人所屬區分所有權人，系爭會議以
    上訴人之房屋供營業使用為由，決議其管理費應加倍即按每
    月3,000 元計算，因此每季應繳納9,000 元，上訴人自91年
    1 月至92年12月每季均僅繳交4,500 元，不足4,500 元，累
    計7 季共積欠管理費31,500元；另其自93年1 月起至同年6
    月止，均未繳交管理費，累計2 季尚積欠18,000元等事實均
    不爭執，故本件爭點在於(一)系爭會議決議內容之效力如何？
    (二)系爭會議之決議是否構成權利濫用？茲分述如下。
四、系爭會議決議內容之效力如何？
(一)、按區分所有權人會議之決議，除本條例或規約另有規定外，
    應有區分所有權人過半數及其區分所有權比例合計過半數之
    出席，以出席人數過半數及其區分所有權比例占出席人數區
    分所有權合計過半數之同意行之，修正前公寓大廈管理條例
    第29條第1 項定有明文。而形成判決，因直接足生創設、變
    更或消滅法律關係之效力，故形成之訴，限於法律有明文規
    定時，始得為之，否則不得任意提起，最高法院71年台上字
    第4010號判決參照。公寓大廈之區分所有權人會議，主要係
    為區分所有建物內區分所有權人之利害關係事項所召開，其
    決議內容，性質上係多數區分所有權人平行意思表示趨於一
    致之合同行為，而發生一定私法上之效力，參以前述說明可
    知，系爭會議決議倘無民法第56條第1 項前段，得由區分所
    有權人聲請法院撤銷決議之情形，上訴人自不得以決議內容
    無效為由，聲請法院撤銷系爭會議決議。準此，除決議之內
    容違反法令或章程外，應屬有效。
(二)、次按共用部分、約定共用部分之修繕、管理、維護，由管理
    負責人或管理委員會為之，其費用由公共基金支付或由區分
    所有權人按其共有之應有部分比例分擔之；又公寓大廈所設
    置之公共基金來源，由區分所有權人依區分所有權人會議決
    議繳納之，公寓大廈管理條例第10條第2項及第18條第1項第
    2 款分別定有明文。經查，系爭會議決議：「本基地管理費
    住戶每坪65元，營業用加倍收費」，係屬被上訴人得以集體
    意見共同形成之自治事項範圍，尚無違反法令之情事。其次
    該決議之內容，客觀上並無牴觸、違背現行法令或被上訴人
    章程之情形，從而上訴人主張被上訴人請求給付管理費之系
    爭會議決議違反法令應屬無效云云，自無所據。
五、系爭會議之決議是否構成權利濫用？末按，權利之行使，不
    得違反公共利益或以損害他人為主要目的，固為民法第148
    條第1 項所明定。本件被上訴人前開決議內容，係針對現在
    及未來相同之事實所為集體意識之形成，因此在其自治領域
    範圍內基於事物本質之差異性為不同考量，自難謂無正當性
    ，此觀諸被上訴人所提出之電費、管理費支出統計表及掛號
    信件統計表，並主張營業用住戶有增加社區安全及衛生支出
    之顧慮即明。被上訴人基於事物本質之不同考量，對於可預
    見將來之自治事項所為集體意識之形成，除得證明顯然與客
    觀法律秩序相牴觸外，尚難逕以該決議事項與少數住戶之利
    益及意見有違，遽指係權利濫用，致司法權得以無限制進入
    私法自治領域取代當事人意思表示之形成。另上訴人主張被
    上訴人系爭會議決議違反誠信原則云云，係於上訴程序中始
    行提出之攻擊方法，核與民事訴訟法第436 條之28規定相違
    ，故本院未予論駁，併此敘明。
六、綜上所述，上訴意旨認被上訴人加倍收取管理費之決議內容
    ，違反法令及權利濫用云云，均不足採，從而被上訴人依據
    系爭會議有效之決議內容，請求上訴人給付所積欠之管理費
    49,500元，及自起訴狀繕本送達之翌日（即93年7月2日，此
    有送達證書在卷可稽）起至清償日止，按週年利率5%計算之
    利息，核屬正當。原審就此部分為上訴人敗訴之判決，並無
    違誤，上訴人仍執前詞指摘原判決上開部分為不當，求予廢
    棄改判，為無理由，應予駁回。
七、本件小額訴訟之上訴，既經駁回，關於第二審訴訟費用，自
    應由上訴人負擔，爰併依民事訴訟法第436條之19第1項、第
    436條之32第1項之規定，依職權確定上訴人應負擔之訴訟費
    用額為1,500元。
八、據上論結，依民事訴訟法第436條之32第1項、第2項、第436
    條之19第1項、第449條第1項、第78條，判決如主文。
中　　華　　民　　國　　94　　年　 　5　　月　　20　　日
                  民事鳳山分庭審判長法　官
                                    法　官
                                    法　官
正本係照原本作成。
本判決不得上訴。
中　　華　　民　　國　　94　　年　　5  　月　　20　　日
                                     書記官　林豐富
